【裁判字號】    95,勞簡上,7
【裁判日期】    950807
【裁判案由】    給付資遣費
【裁判全文】
臺灣高雄地方法院民事判決             95年度勞簡上字第7號
上訴人即附
帶被上訴人  崧華基因股份有限公司
法定代理人  丁○○
訴訟代理人  丙○○
            黃崧瑜
            莊宜靜
被上訴人即
附帶上訴人  甲○○
當事人間請求給付資遣費事件，上訴人對於民國95年3 月7 日本
院高雄簡易庭勞工法庭第一審簡易判決（94年度雄勞簡字第12號
）提起上訴，被上訴人並為附帶上訴，本院於民國95年7 月24日
言詞辯論終結，判決如下：
  主      文
原判決關於命上訴人給付部分及該部分假執行之宣告暨訴訟費用
之裁判均廢棄。
上開廢棄部分，被上訴人在第一審簡易之訴及假執行之聲請均駁
回。
附帶上訴駁回。
第一、二審（含附帶上訴部分，除確定部分外）訴訟費用均由被
上訴人負擔。
  事實及理由
一、被上訴人即附帶上訴人（下稱被上訴人）起訴主張：被上訴
    人於民國92年7 月30日至上訴人即附帶被上訴人（下稱上訴
    人）處任職，工作地點為高雄市前鎮區○○○路380 號13樓
    （下稱原工作地點），嗣原工作地點租約到期，因上訴人無
    法確認可否搬至高雄醫學大學實驗室（下稱高醫），被上訴
    人乃寫簽呈向上訴人表示自93年11月4 日起先休假7 日及補
    休假14日，扣除週六、日，休假至93年12月5 日期滿。詎上
    訴人卻於93年11月6 日將被上訴人之勞工保險退保而無故資
    遣被上訴人。被上訴人至93年11月底，任職滿1 年4 月，依
    勞動基準法（下稱勞基法）第16條、第11條或第13條但書、
    第17條規定，以平均工資新臺幣（下同）52,000元計算，應
    給付20天預告工資34,660元、資遣費69,333元。另14日不補
    休獎金24,262元，合計128,255 元等情。聲明：上訴人應給
    付被上訴人128,255 元及自93年12月26日起至清償日止，按
    週年利率5 ﹪計算之利息，並願供擔保請准宣告假執行。原
    審審理結果認上訴人應給付被上訴人資遣費60,711元、預告
    工資33,467元、不補休獎金1,673 元，合計95,851元及法定
    遲延利息，駁回被上訴人其餘之訴，並分別依職權宣告假執
    行及供擔保免假執行。上訴人就其敗訴部分提起上訴，被上
    訴人就其敗訴部分則為附帶上訴，除援用原審之主張及陳述
    外，並於本院補陳：上訴人違反第11條規定，不經預告而終
    止契約，故請求預告工資及資遣費。被上訴人公差及加班未
    補休日數共14日，原審僅判准1 日計算，再請求13日，按日
    以1673元計算。被上訴人提出93年11月3 日休假及辦理離職
    手續通知（下稱系爭通知）並非要職離，只是工作上之要求
    。上訴人並未對員工揭示請假管理基準（下稱請假基準），
    上訴人於93年12月31日以被上訴人曠職為由終止僱傭契約並
    無理由等情。於本院聲明：上訴駁回。並附帶上訴聲明：原
    判決關於不利於被上訴人部分廢棄。上開廢棄部分，上訴人
    應再給付被上訴人21,281元，及自93年12月26日起至清償日
    止，按週年利率5﹪計算之利息。
二、上訴人則以：被上訴人於93年11月3 日表示如無法遷移至高
    醫即要辭職，嗣上訴人於93年11月16日確認被上訴人之工作
    地點無法遷至高醫，其辭職條件成就，始將其勞工保險退保
    ，僱傭關係因被上訴人辭職而終止，且其自93年11月4 日起
    即未再至上訴人處工作。被上訴人之公差及加班補休僅1 日
    。上訴人所屬員工辦理休假手續必須提出休假卡。嗣經原審
    判決上訴人部分敗訴後，上訴人不服提起本件上訴，除援用
    原審之主張及陳述外，並於本院補陳：被上訴人自行辭職，
    經上訴人同意後，兩造間之僱傭契約因此終止，被上訴人未
    依規定請假，上訴人依勞基法第12條第1 項第6 款規定，亦
    得不經預告終止僱傭契約。兩造並未約定公差或加班未補休
    者，得請求金錢補償等語置辯。上訴聲明：原判決不利於上
    訴人部分廢棄；上開廢棄部分，被上訴人在第一審之訴及假
    執行之聲請均駁回。對被上訴人之附帶上訴答辯聲明：附帶
    上訴人之上訴駁回。
三、下列事項為兩造所不爭執，並有系爭通知、高雄西甲郵局第
    161 號存證信函（下稱系爭信函）各1 份在卷可稽，堪信屬
    實。
（一）被上訴人於92年7 月間至上訴人處任職，因原工作地點之
      租約至93年10月31日到期，上訴人其餘在原工作地點任職
      之職員均已於93年10月中旬，依上訴人之要求搬至高雄市
      前鎮區○○○路380號11樓之1處工作。
（二）被上訴人自93年11月4 日起未至上訴人處上班，被上訴人
      於93年11月4 日當時，尚有7 日之特別休假，且每週六、
      週日均毋庸上班。
（三）上訴人於93年11月間，通知被上訴人無法安排其至高醫工
      作。上訴人於93年11月間，向勞工保險局辦理被上訴人之
      勞工保險退保。
（四）本件計算被上訴人之預告工資、資遣費之平均工資為45,5
      33元。
（五）被上訴人於93年11月3日提出系爭通知予上訴人。
（六）上訴人於93年12月31日以系爭信函，以被上訴人無正當理
      由繼續曠職3 日為由，終止兩造僱傭契約，被上訴人於93
      年12月31日收受系爭信函。
四、兩造爭執事項：（一）兩造有無約定出差及加班未補休者，
    得請求不補休獎金？被上訴人請求上訴人給付不補休獎金，
    有無理由？（二）被上訴人提出系爭通知予上訴人，是否發
    生辭職效力？是否經上訴人同意而合意終止僱傭契約？上訴
    人以系爭信函終止兩造間之僱傭契約是否合法？（三）被上
    訴人以上訴人於93年11月間，為被上訴人辦理退保係屬終止
    僱傭契約為由，依勞動基準法第16條依第11條或第13條規定
    ，請求預告工資、資遣費，有無理由？茲論敘如下：
（一）兩造有無約定出差及加班未補休者，得請求不補休獎金？
      被上訴人請求上訴人給付不補休獎金，有無理由？
   1、按當事人主張有利於己之事實者，就其事實有舉證之責任
      ，民事訴訟法第277條前段定有明文。本件被上訴人主張
      ：其有公差及加班未補休日數合計14日，故請求不補休假
      獎金云云，為上訴人所否認，並辯稱：員工如有公差或加
      班，僅得請求補休假，不得請求以金錢補償，兩造並未約
      定不補休得請求以金錢補償，且被上訴人之公差或加班補
      休日數僅1 天等語。是依前揭規定，自應由被上訴人就此
      有利於己之事實負舉證責任。
   2、次按民事訴訟法第280 條第1 項之規定，係指當事人對於
      他造主張之事實，於言詞辯論時，消極的不表示意見，法
      律擬制其為自認而言，此與同法第279 條第1 項所定自認
      ，必須當事人對於他造主張之事實，積極的表示承認之情
      形有別，兩者在法律上之效果亦不相同，前者本無自認行
      為，不生撤銷自認之問題，依同法第196 條規定，應許當
      事人於言詞辯論終結前，隨時為追復爭執之陳述，此項追
      復至第二審程序，仍得為之（最高法院71年度臺上字第35
      16號判例意旨參照）。經查，上訴人就被上訴人請求公差
      或加班未補休14日之金錢補償等情，於原審僅辯稱被上訴
      人只有未補休假1 日，而消極地對於被上訴人所主張未補
      休得請求金錢補償乙節未表示意見（見原審卷第44頁），
      然上訴人於本院為追復爭執之陳述，並辯稱：兩造並未約
      定不補休得請求金錢補償等語（見本院卷第98頁），是依
      前揭最高法院判例見解，自應由被上訴人就兩造約定不補
      休者得請求金錢補償之事實，負舉證責任。
   3、經查，證人即原任職於上訴人處之乙○○到庭證稱：公差
      及加班只有補休，縱使未補休，也不會另以金錢補償（見
      本院卷第111 頁）等語，且兩造對於乙○○前揭證述，亦
      表示無意見（見本院卷第112 頁），顯見乙○○證述上情
      為可採。次查，上訴人向員工表示因出差及加班不給付出
      差及加班費，但可以以補休假方式替代乙節，業據被上訴
      人於民事爭點整理書狀自承無訛（見本院卷第44頁），倘
      參酌乙○○前開證述等情以觀，自堪認兩造間並未約定公
      差或加班未補休者，得請求金錢補償甚明。是被上訴人主
      張此部分事實，即難遽信。從而，被上訴人請求上訴人給
      付不公差或加班未補休之金錢補償合計22,954元，洵屬無
      據。
（二）被上訴人提出系爭通知予上訴人，是否發生辭職效力？是
      否經上訴人同意而合意終止僱傭契約？上訴人以系爭信函
      終止兩造間之僱傭契約是否合法？
   1、上訴人主張被上訴人於93年11月3 日提出系爭通知予上訴
      人，即表示辭職之意乙節，為被上訴人所否認，並辯稱：
      系爭通知僅係對工作上之要求，並非表示要離職云云。
   2、經查，被上訴人於本院自承：伊於93年11月2 日即向上訴
      人表示，若伊確定無法至高醫工作，就要辭職（見本院卷
      第97頁）等語；倘參酌被上訴人於93年11月3 日提出系爭
      通知予上訴人，其上記載：「…若往後也沒有要去高醫的
      安排，那就順道辦理離職手續，按照規定兩週的時間，找
      好要交接的人選，我趕快交接完畢，以免浪費你我的時間
      …」（見原審卷第45頁）等詞；暨被上訴人自其主張休假
      期滿日93年12月5 日以後迄今，均未回上訴人處上班乙節
      ，亦為被上訴人所不爭執等情相互以觀，堪信被上訴人提
      出系爭通知予上訴人，確係以其工作地點若不是在高醫，
      即要辭職之意無訛。則被上訴人辯稱：系爭通知僅係工作
      上之要求云云，委不足採。
   3、次查，上訴人於93年11月20日通知上訴人無法安排其在高
      醫處任職乙節，為被上訴人所自承（見本院卷第97頁），
      堪予認定。復查，上訴人於93年12月31日以系爭信函，向
      被上訴人表示：被上訴人假期結束多日後，仍未見被上訴
      人上班，且被上訴人於93年11月3 日亦表明離職之意，故
      上訴人認定被上訴人已經離職，希望僱傭契約終止等語，
      有系爭信函在卷（見原審卷第22頁）可稽，亦堪認定。準
      此，堪認兩造間之僱傭契約，因被上訴人向上訴人提出以
      無法至高醫處任職時即辭職之表示，經上訴人確認被上訴
      人無法至高醫處任職後，以系爭信函同意被上訴人辭職而
      合意終止甚明。
   4、至上訴人於93年12月31日以系爭信函，以被上訴人無正當
      理由繼續曠職3 日為由，終止兩造僱傭契約乙節，固為兩
      造所不爭執。然兩造間之僱傭契約，既經被上訴人向上訴
      人提出以無法至高醫處任職時即辭職之表示，經上訴人確
      認被上訴人無法至高醫處任職後，以系爭信函同意被上訴
      人辭職而合意終止，則該僱傭契約既不復存在，自無由上
      訴人再行終止，附此敘明。
（三）被上訴人以上訴人於93年11月間，為被上訴人辦理退保係
      屬終止僱傭契約為由，依勞動基準法第16條依第11條或第
      13條規定，請求預告工資、資遣費，有無理由？
   1、按雇主依第11條或第13條但書規定終止勞動契約者，其預
      告期間依左列各款之規定：繼續工作3 個月以上1 年未滿
      者，於10日前預告之；繼續工作1 年以上3 年未滿者，於
      20日前預告之；繼續工作3 年以上者，於30日前預告之。
      雇主未依第1 項規定期間預告而終止契約者，應給付預告
      期間之工資。雇主依前條終止勞動契約者，應依左列規定
      發給勞工資遣費：在同一雇主之事業單位繼續工作，每滿
      1 年發給相當於1 個月平均工資之資遣費；依前款計算之
      剩餘月數，或工作未滿1 年者，以比例計給之。未滿1 個
      月者以一個月計。勞基法第16條第1 項、第3 項、第17條
      分別定有明文。是依勞基法第16條、第17條規定請求預告
      工資、資遣費者，自需以雇主依勞基法第11條、第13條但
      書終止僱傭契約為要件。經查，兩造間之僱傭契約因兩造
      合意終止而消滅，已如前述。則依上開規定及說明，被上
      訴人自不得請求上訴人給付預告工資及資遣費。
   2、上訴人於93年11月間，向勞工保險局辦理被上訴人之勞工
      保險退保乙節，為兩造所不爭執，固堪認定。然此僅係上
      訴人向勞工保險局辦理退保，並非向被上訴人為終止僱傭
      契約之意思表示，自難以此逕認上訴人終止兩造間之僱傭
      契約。綜上，被上訴人以上訴人為被上訴人辦理退保，係
      屬終止僱傭契約為由，依勞動基準法第16條依第11條或第
      13條規定，請求預告工資、資遣費，自屬無據。
五、綜上，被上訴人請求上訴人給付預告工資33,467元、資遣費
    60,711及公差或加班未補休之金錢補償22,954元及其法定遲
    延利息，均無理由。原審認上訴人應給付被上訴人95,851及
    其法定遲延利息，尚有未洽，上訴人就此部分指摘原判決不
    當，求予廢棄改判，為有理由，應將原判決關於命上訴人給
    付部分廢棄，並駁回被上訴人在第一審之請求。至於原審駁
    回被上訴人請求給付未補休金錢之訴部分，其理由雖有不當
    ，惟結論尚無不合，被上訴人就其經第一審駁回此部分，在
    本院為附帶上訴，請求廢棄原判決對其不利部分，並命上訴
    人再給付21,281元及其法定遲延利息，為無理由，其附帶上
    訴應予駁回。
六、本件事證已臻明確，兩造其餘攻擊防禦之主張及舉證，經核
    無本件判決結果，不生影響，爰不一一論述，附此敘明。
七、據上論結，本件上訴為有理由，附帶上訴為無理由，依民事
    訴訟法第436 條之1 第3 項、第449 條第2 項、第1 項、第
    450條、第78條，判決如主文。
中    華    民    國    95    年    8     月    7     日
                   勞工法庭   審判長法  官  李昭彥
                                    法  官  黃呈熹
                                    法  官  蘇雅慧
正本係照原本作成。
本判決不得上訴。
中    華    民    國    95    年    8     月    7     日
                                    書記官  王淑娟


司法院資訊處製作；財團法人民間司法改革基金會備份。
